臺灣臺中地方法院小額民事判決
110年度豐小字第395號
原      告  羅學文  
被      告  林昌彥  

上列當事人間請求給付租金等事件，本院於民國110年8月26日言
詞辯論終結，判決如下：
    主      文
原告之訴駁回。
訴訟費用新臺幣1,000元由原告負擔。
    事實及理由
壹、程序事項：
    按訴狀送達後，原告不得將原訴變更或追加他訴，但擴張或
    減縮應受判決事項之聲明者，不在此限，民事訴訟法第255
    條第1項第3款定有明文。本件原告起訴時，原聲明請求被告
    應給付原告新臺幣（下同）18,000元，及自支付命令狀送達
    翌日起至清償日止，按年息百分之5計算之利息，嗣於支付
    命令狀送達後，於民國110年8月3日言詞辯論期日當庭變更
    此部分之聲明為請求被告給付6,000元，及自支付命令狀送
    達翌日起至清償日止，按年息百分之5計算之利息，性質上
    為減縮應受判決事項之聲明，依前開規定，自屬適法。
貳、實體事項：
一、原告主張：兩造於108年9月1日簽訂動產機器(投幣式選物販
    賣機)租賃契約書(下稱系爭租賃契約)，由被告向原告承租
    投幣式選物販賣機，每月租金3,000元，租賃期間自108年9
    月16日起至109年3月15日止，然被告於租賃期間曾兩次將機
    台開啟免費模式提供予被告之朋友玩樂，而無償借予他人使
    用，惟零件多為消耗品，易造成機台損壞，故被告所為已違
    反系爭租賃契約第7條之規定，爰依系爭租賃契約第9條違約
    條款之約定，請求被告賠償原告2個月之違約金6,000元等語
    ，並聲明：被告應給付原告6,000元，及自支付命令狀送達
    翌日起至清償日止，按年息百分之5計算之利息。
二、被告則以：伊係為了營業所需而測試機台可否正常運作及出
    貨，伊之朋友因較熟悉機台之操作而幫忙測試機台，被告並
    未故意提供機台予他人無償把玩，且系爭租賃契約上並未載
    明何人不可以觸碰機台等語，資為抗辯。並聲明：原告之訴
    駁回。
三、本院得心證之理由：
  ㈠按當事人主張有利於己之事實者，就其事實有舉證之責任，
    民事訴訟法第277條前段亦有明文。依此規定，主張侵權行
    為損害賠償請求權之人，對於侵權行為之成立要件應負舉證
    責任。又民事訴訟如係由原告主張權利者，應先由原告負舉
    證之責，若原告先不能舉證，以證實自己主張之事實為真實
    ，則被告就其抗辯事實即令不能舉證，或其所舉證據尚有疵
    累，亦應駁回原告之請求（最高法院72年台上字第4225號判
    決意旨參照）。
  ㈡經查：
　1.原告主張之上開事實，固據其提出系爭租賃契約為證，然依
    該契約第7條規定：「未經甲方（註：即原告）同意，乙方(
    註：即被告）不得將租賃標的物全部或一部份轉租、出借、
    頂讓，或以其他變相方法供他人使用，乙方若有違反，甲方
    得依本契約第九條第1款所定違約條款之規定處理。」由該
    規定之文義以觀，其所稱之「出借」，應係與轉租、頂讓相
    當之行為，亦即承租人未自行管領承租之物，而係將租用之
    機台全然借予他人使用收益之情形，始構成違約事由，然本
    件原告並未舉證證明被告業已將租得之機台逕自轉交予他人
    使用收益，則縱使被告為測試機台等目的，而有少數無償提
    供他人把玩機台之情形，亦難認其即有違反系爭租賃契約第
    7條之規定。
　2.再者，被告係為了營業之用而承租投幣式選物販賣機，此業
    據被告陳明在卷，且為原告所不爭執，堪認此承租物係用以
    提供予不特定之人把玩使用，若被告並未以違反機台正常操
    作之方式供人使用，亦無從認定其有何違約之情事。原告於
    本院審理時陳稱：在機台上本即得以設定投幣或免費模式等
    語。換言之，投幣或免費模式均屬投幣式選物販賣機之合理
    設定及操作模式，準此，縱使被告曾設定免費模式供他人把
    玩機台，亦無違反系爭租賃契約之可言，是亦無該契約違約
    條款之適用。
  3.從而，原告主張被告違反系爭租賃契約，而依該契約第9條
    違約條款之規定，請求被告賠償原告2個月之違約金6,000元
    ，及自支付命令狀送達翌日起至清償日止，按年息百分之5
    計算之利息，為無理由，應予駁回。
四、本件事證已臻明確，兩造其餘攻擊防禦方法與所舉證據，核
    與判決結果不生影響，爰不逐一論述，附此敘明。
五、本件係就民事訴訟法第436 條之8 第1 項適用小額程序所為
    原告敗訴之判決，並依同法第78條之規定職權確定訴訟費用
    額為1,000元（第一審裁判費），應由原告負擔。
中　　華　　民　　國　　110 　年　　9 　　月　　30　　日
                   豐原簡易庭    法  官  廖弼妍
如不服本判決，應於判決送達後20日內，以判決違背法令為理由
，向本院提出上訴狀並表明上訴理由（上訴理由應表明：一、原
判決所違背之法令及其具體內容；二、依訴訟資料可認為原判決
有違背法令之具體事實），如於本判決宣示後送達前提起上訴者
，應於判決送達後20日內補提上訴理由書（須附繕本）。
以上為正本係照原本作成。
中　　華　　民　　國　　110 　年　　9 　　月　　30　　日
                                 書記官  陳貴卿